【裁判字號】    90,交易,96
【裁判日期】    900629
【裁判案由】    過失傷害
【裁判全文】
臺灣高雄地方法院刑事判決                            九十年度交易字第九六號
    公  訴  人  臺灣高雄地方法院檢察署檢察官
    被      告  乙○○
右列被告因過失傷害案件，經檢察官提起公訴（八十九年度偵字第二八五五三號），
本院判決如左：
    主  文
乙○○因過失傷害人，處拘役伍拾日，如易科罰金，以參佰元折算壹日。
    事  實
一、乙○○考領有普通小型車駕駛執照，於民國八十九年十月十七日下午四時許，駕
    駛車號Ｋ三─五四九七號自用小客車，沿高雄市○○區○○路由北往南方向行駛
    ，行至該路三一五號前靠右停車，本應注意顯有妨害他車通行之處所，不得停車
    ，且汽車停車時，應依車輛順行方向緊靠道路右側及汽車停車向外開啟車門時，
    應注意行人、車輛，並讓其先行，而依當時情形，又無不能注意之情事，竟疏於
    注意，猶貿然開啟左方車門，適有許蔡春貴駕駛車號ＷＣＮ─六一六號輕型機車
    ，同向自後方駛來，乃因閃避不及，撞及乙○○所駕駛之小客車已開啟之左方車
    門，致許蔡春貴人車倒地，因而受有下背、右前臂挫傷、合併多處擦裂傷之傷害
    。乙○○於肇事後，犯罪未被發覺前，即主動前往警局報案坦承肇事，自首而接
    受裁判。
二、案經許蔡春貴訴由臺灣高雄地方法院檢察署檢察官偵查起訴。
    理  由
一、訊據被告乙○○固坦承有於右揭時地開啟車門致被害人即告訴人許蔡春貴受傷之
    事實，惟矢口否認有何過失傷害之犯行，辯稱：我當時已停好車，且在白線內並
    緊靠道路右側，停好後，我有看後照鏡及後視鏡，確定後方沒有來車，才半開車
    門，才又轉身要抱後座的小孩，約隔三、四十秒，告訴人就擦撞我的車子；告訴
    人是無照駕駛，且沒有戴安全帽，又未注意車前狀況才導致車禍發生，我沒有任
    何過失云云。然查，右揭犯罪事實，業據告訴人迭於偵審中指訴：我當時騎車，
    速度很慢，時速約二十到三十公里，行經被告所駕駛之小客車左方車門時，被告
    貿然將左方車門打開，以致該車門撞到我的右手臂，並導致我從機車上摔落於車
    道上，受有下背、右前臂挫傷、合併多處擦裂傷之傷害等語綦詳（見偵查卷第十
    三頁反面、本院九十年三月七日訊問筆錄、九十年六月四日訊問筆錄、九十年六
    月十五日審判筆錄）。復按汽車停車時，顯有妨害他車通行之處所，不得停車；
    汽車停車時，應依車輛順行方向緊靠道路右側；汽車停車向外開啟車門時，應注
    意行人、車輛、並讓其先行，道路交通安全規則第一百十二條第一項第九款、第
    十款及第十五款分別定有明文，此為一般汽車駕駛人所應注意並確實遵守之事項
    ，而被告考領有普通小型車駕駛執照，更應對上開規定理當知之甚詳，駕車時應
    注意上揭規定並確實遵守之，再依兩造所述當時客觀情狀，及依被告之智識、能
    力並無任何不能注意之情事，被告自應注意並遵守上揭規定。又被告雖以前揭情
    詞置辯，然經本院於九十年六月四日親至案發現場履勘並令被告及告訴人將案發
    當時被告所駕駛之小客車所停放之位置指示標明並拍照存證，此有九十年六月四
    日案發現場拍攝照片三幀附卷可參，再依被告與告訴人所同認之被告車輛停放位
    置訊之證人即高雄市政府警察局交通大隊第八分隊警員許樹煌結證稱：依被告所
    指停車位置判斷，是有佔用到部分的機車道，有違反道路交通管理處罰條例第五
    十六條第五款之顯有妨礙他車通行處所停車者，及同條第六款之不緊靠道路右側
    停車，依通常情形，如違反上開規定，都是開罰單舉發等語明確（均見本院九十
    年六月四日訊問筆錄），衡諸常理，證人許樹煌係高雄市政府警察局交通大隊第
    八分隊警員，平日職司道路交通管理、維護交通秩序之指揮稽查工作，自應對交
    通事故案件秉公處理，以確保民眾交通安全，況證人許樹煌與被告宿無怨隙，殊
    無惡意設詞誣陷被告之理，足徵證人許樹煌之證言顯較被告空言否認其停車位置
    並未妨害他車通行及有緊靠道路右側之辯詞為可採。又被告雖另以：當時車子停
    好後，有看後照鏡及後視鏡，確定後方沒有來車，才半開車門，才又轉身要抱後
    座的小孩，約隔三、四十秒，告訴人就擦撞我的車子等語置辯，惟若被告果真於
    車子停好後，有看清後照鏡及後視鏡，確定後方沒有來車，才開啟車門，並隔約
    三、四十秒後，告訴人於白天視線良好，路況無異常之情形下，豈有自己往被告
    開啟之車門衝撞之理？且觀告訴人於案發隔日即八十九年十月十八日之受傷照片
    二幀及高雄市立小港醫院出具之甲種診斷證明書以查，其受有下背、右前臂挫傷
    、合併多處擦裂傷等傷害，如其距離被告車門尚有三、四十秒之反應時間，應有
    閃避、煞車或為其他緊急措施，怠不致直接衝撞被告車門而致自己遭受如此之傷
    害，綜上以論，當以告訴人所指訴之車禍受傷情節較被告所供述之車禍受傷情節
    情節為可採。復依道路交通安全規則第一百十二條第一項第十五款之立法意旨，
    即在規範汽車駕駛人於開啟車門下車時，必須注意後方有無行人或車輛，並讓其
    先行，以維護正在行走、行駛之行人或車輛之用路安全，課予已停車之汽車駕駛
    人因開啟車門所造成正在使用道路者明顯而立即之危險發生之防範義務，在通常
    情況下，汽車駕駛人當應遵守此款規定，於開啟車門後，應隨即走出並關閉車門
    ，以避免因車門遲不關閉而導致正在使用道路者行經該處之用路危險狀態，故縱
    令被告前開所辯屬實，其已開啟車門持續達三、四十秒之久，勢將導致正在使用
    道路者持續處於用路危險狀態，顯更嚴重違反此款立法原意，足徵被告前開所辯
    ，當屬誤解此款立法規範意旨，殊不足採。據上以論，足證被告所駕駛之小客車
    於行至孔鳳路三一五號前靠右停車，本應注意顯有妨害他車通行之處所，不得停
    車，且汽車停車時，應依車輛順行方向緊靠道路右側及汽車停車向外開啟車門時
    ，應注意行人、車輛，並讓其先行，而依當時情形，又無不能注意之情事，竟疏
於注意，猶貿然開啟左方車門，致撞及告訴人所騎乘之機車，顯見被告就本件交
    通事故之發生確有過失，灼然甚明。又告訴人確因本件車禍而受有下背、右前臂
    挫傷、合併多處擦裂傷等傷害之事實，此亦有高雄市立小港醫院之甲種診斷證明
    書一紙附卷可稽，足見被告未盡其上揭注意義務肇事致告訴人受有前開傷害二者
    間具有相當因果關係。至被告於本院審理中另辯稱：告訴人無照駕駛，且案發當
    時並未戴安全帽等云；現場證人甲○○於本院審理中亦證稱：當日看到告訴人坐
    在馬路上，沒有戴安全帽等語；告訴人對於無照駕駛一事亦不否認，堪認告訴人
    於案發當時並無合格之輕型機車駕照，屬無照駕駛，固違反道路交通處罰條例第
    二十一條第一項第一款之規定，惟本件車禍之發生係肇因於被告所駕駛之小客車
    違反汽車停車時，不得停在顯有妨害他車通行之處所，且未能緊靠道路右側停車
    及並未遵守汽車停車向外開啟車門時，應注意行人、車輛，並讓其先行之規定，
    縱告訴人有無照駕車或行車未戴安全帽之情事，亦僅係其對本件傷害有無與有過
    失之情形，被告亦無從解免刑責，且告訴人就其所受傷勢與其是否無照駕車及未
    戴安全帽，尚有爭執，亦難僅憑被告上開所辯，遽認其無庸負過失傷害罪責，被
    告前開所辯，無非空言避就推諉卸責之詞，不足採信，本件事證已臻明確，被告
    犯行洵堪認定，應予依法論科。
二、核被告所為，係犯刑法第二百八十四條第一項前段之普通過失傷害罪。又告訴人
    雖無照駕駛，固違反道路交通處罰條例第二十一條第一項第一款之規定，惟本件
    車禍之發生係肇因於被告所駕駛之小客車違反汽車停車時，不得停在顯有妨害他
    車通行之處所，且未能緊靠道路右側停車及並未遵守汽車停車向外開啟車門時，
    應注意行人、車輛，並讓其先行之規定，而告訴人之機車既係依遵行之方向直行
    ，又查別無其他疏於注意之違規情節，自不能徒憑告訴人無照駕駛，遽認告訴人
    就本件車禍之發生亦有過失，公訴人於本院審理中追加起訴告訴人無照駕駛與有
    過失部分，尚有未合，併予指明。被告於肇事後，犯罪未被發覺前，即主動前往
    警局報案坦承肇事，自首而接受裁判等情，此有高雄市政府警察局小港分局（高
    松）派出所車禍處理登記簿一紙附卷可參，為對未發覺之犯罪自首而接受裁判，
    應依刑法第六十二條前段之規定減輕其刑。爰審酌被告本件交通事故之發生係因
    被告過失所致，且其犯後未坦承犯行，猶飾詞圖卸，迄今尚未與告訴人達成民事
    和解，被告之過失程度及告訴人所受之傷勢非微等一切情狀，量處如主文所示之
    刑，又被告於行為後，刑法第四十一條業經立法院於九十年一月四日修正為第四
    十一條第一項︰「犯最重本刑為五年以下有期徒刑之刑之罪，而受六個月以下有
    期徒刑或拘役之宣告，因身體、教育、職業、家庭之關係或其他正當事由，執行
    顯有困難者，得以一元以上三元以下折算一日，易科罰金。」，並經總統於九十
    年一月十日公布施行，將易科罰金之適用範圍擴大為最重本刑五年以下有期徒刑
    之罪，而易服勞役及期間、數罪併罰之定執行刑、緩刑及易以訓誡、易科罰金各
    事項，均應依新法〈最高法院二十四年七月民刑庭總會（二）意旨參照〉，本件
    被告行為後法律既有變更，雖其所犯之罪原在得易科罰金之適用範圍，仍應依刑
    法第二條第一項前段之規定，併諭知易科罰金之折算標準，以資懲儆。
據上論斷，應依刑事訴訟法第二百九十九條第一項前段，刑法第二條第一項前段、第
二百八十四條第一項前段、第六十二條前段、修正後第四十一條第一項，罰金罰鍰提
高標準條例第一條前段、第二條，判決如主文。
本案經檢察官楊婉莉到庭執行職務。
中華      民      國    九十      年      六      月    二十九    日
                                臺灣高雄地方法院刑事第七庭
                                    審判長法  官    裕斗
                                          法  官    何悅芳
                                          法  官    林家賢
右正本證明與原本無異。
如不服本判決，應於判決送達後十日內，向本院提出上訴狀。
                                          書記官    李忠霖
中      華      民      國    九十      年      六      月    二十九    日
附錄法條：
中華民國刑法第二百八十四條
 (過失傷害罪)
因過失傷害人者，處六月以下有期徒刑、拘役或五百元以下罰金，致重傷
者，處一年以下有期徒刑、拘役或五百元以下罰金。
從事業務之人，因業務上之過失傷害人者，處一年以下有期徒刑、拘役或
一千元以下罰金，致重傷者，處三年以下有期徒刑、拘役或二千元以下罰
金。


司法院資訊處製作；財團法人民間司法改革基金會備份。
